臺灣臺南地方法院交通事件裁定　　　　　　　　　　　九十年度交聲字第二九一號
　　移送機關　交通部公路局嘉義區監理所台南監理站
　　受處分人　甲○○
　　即異議人
右列受處分人因違反道路交通管理處罰條例案件，對於交通部公路局嘉義區監理所台
南監理站九十年十一月二十三日所為之裁決處分（處分案號：南監五字第裁七四—Ｉ
00000000號）聲明異議，本院裁定如左：
    主  文
原處分撤銷。
甲○○所有之汽車使用註銷之牌照行駛，處罰鍰新臺幣參仟陸佰元，並牌照扣繳。
    理  由
一、聲明異議意旨如異議狀所載（詳見附件）。
二、按汽車有使用註銷之牌照行駛之情形者，處汽車所有人新台幣三千六百元以上七
    千二百元以下罰鍰，並禁止其駕駛，且扣繳該註銷之牌照，道路交通管理處罰條
    例第十二條第一項第四款、第二項分別定有明文；又違反本條例之行為，自行為
    成立之日起；行為有連續或繼續之狀態者，自行為終了之日起，於三個月不得舉
    發，道路交通管理處罰條例第九十條第一項亦規定甚明。次按，汽車違反道路交
    通管理事件有以科學儀器取得違規證據資料，足資認定其違規之事實者，當場不
    能或不宜攔截製單舉發者，得逕行舉發之；又前項逕行舉發，應記明車輛牌照號
    碼、車型等可資辨明之資料，查明汽車所有人姓名或名稱、住址，並以該汽車所
    有人為被通知人製單舉發之；另違反道路交通管理事件，行為人認為舉發之事實
    與違規情形相符者，得於接獲通知單後，親自或委託他人持該通知單，不經裁決
    自動向指定處所，逕依裁罰標準執行並繳納罰款結案，違反道路交通管理事件統
    一裁罰標準及處理細則第二十三條第一項第五款、第二項、第四十八條第一項亦
    分別有明文規定。末按，「行為後本法有變更者，適用裁處時之規定，但裁處前
    之規定有利於行為人者，適用最有利於行為人之規定。」，社會秩序維護法第三
    條定有明文，而道路交通管理處罰條例中雖無相關法律適用之規定，但二者均係
    行政秩序罰之法規，故違反道路交通管理處罰條例之處罰，亦應有前述「從新從
    輕」原則之適用。
三、經查，
    （一）本件受處分人即異議人甲○○所有之車牌號碼ＴＷ─四八一一號自用小客
          車，於民國八十九年一月八日下午六點二十一分左右，由不詳駕駛人駕駛
          而行經彰化縣線西鄉省道台十七線中央路口時，因使用註銷牌照行駛於道
          路上，而為自動採證照相設備拍照後，經彰化縣警察局交通隊警員逕行舉
          發等事實，有彰化縣警察局彰警交字第Ｉ00000000號舉發違反道
          路交通管理事件通知單一紙及採證照片二張附卷可參。
    （二）其次，右述車牌號碼ＴＷ─四八一一號自用小客車，因在八十五年三月二
          十六日之定期檢驗日內，未依規定參加定期檢驗，經主管機關於八十八年
          十一月二十日以報紙公告之方式為公示送達後，經逾期二十日以上仍未到
          案辦理，而於八十八年十二月二十九日，經主管機關逕行註銷該車牌照等
          情，亦有移送機關即交通部公路局嘉義區監理所台南監理站九十一年一月
          八日南監字第九０二五三六二號函及所附之汽車異動歷史查詢表、臺灣時
          報、中華民國郵政函件聯等資料存卷可憑。基此，足見受處分人即異議人
          甲○○所有之前述小客車，於八十九年一月八日，由不詳駕駛人駕駛而行
          駛於省道台十七線公路時，確實有使用註銷牌照而行駛於道路上之違規情
          事。
    （三）再者，本件受處分人即異議人甲○○所有之上開小客車，使用註銷牌照行
          駛於道路上之違規時間，係八十九年一月八日，而本違規事件之舉發時間
          ，則為八十九年二月十七日，有前述舉發通知單載明可證，故本件交通違
          規事件之舉發，並未逾三個月之規定。另如前述，本違規事件係以採證照
          相機之科學儀器取得違規照片之證據資料，且足資認定異議人所有之小客
          車確有違規之事實等情，復有前述採證照片二張存卷可佐。據此並參照右
          開道路交通管理處罰條例第九十條第一項、違反道路交通管理事件統一裁
          罰標準及處理細則第二十三條第一項第五款等規定之說明，顯見本違規事
          件逕行舉發之過程，經核尚無違法之處。
    （四）然而，本件逕行舉發機關即彰化縣警察局交通隊，雖稱曾將該前述小客車
          之違規舉發通知單付郵寄送予受處分人即異議人甲○○，但因該舉發通知
          單之寄送，已逾郵局投遞查詢期間，故無法查證是否業已合法送達等情，
          則有該警察局九十一年三月六日彰警交字第０九一０００二四六五０號函
          一紙在卷足考，故本件違規事件之舉發送達過程，並無相關事證足以證明
          原舉發單位業已合法將舉發通知送達異議人。而參照上述違反道路交通管
          理事件統一裁罰標準及處理細則第四十八條第一項之規定，異議人如未經
          合法送達並接獲該舉發通知單，則其將因此無從認定舉發事實是否與違規
          情形相符，而喪失依違反道路交通管理事件統一裁罰標準表，繳交最低額
          罰款之利益，故移送機關即交通部公路局嘉義區監理所台南監理站，並未
          查明舉發通知單是否合法送達，即逕行依違反道路交通管理事件統一裁罰
          標準表之規定，裁處異議人最高額之罰鍰，經核並非適當。
    （五）綜上所述，本件受處分人即異議人甲○○所有之車牌號碼ＴＷ─四八一一
          號自用小客車，有於前述時、地，使用註銷牌照，並由不詳駕駛人駕駛而
          省道台十七線公路之違規事實，雖可認定，然因移送機關即交通部公路局
          嘉義區監理所台南監理站，未查明本違規事件之舉發通知單是否合法送達
          ，即逕行裁處異議人最高額罰鍰，顯見上開處分確有違法之嫌，異議人執
          此指摘原裁決不當，並非無由，故應由本院將原裁決處分撤銷。但如前述
          ，異議人所有之小客車，既有上開違規情形，且其行為後，道路交通管理
          處罰條例第十二條，業於九十年六月一日經修正而公布施行，該法條罰鍰
          部分，並由銀元一千二百元以上二千四百元以下，修正為新台幣三千六百
          元以上七千二百元以下，經換算結果，二者之處罰程度並無不同，依照上
          開「從新從輕」之原則，本違規事件則應適用修正後之新法始為適當。從
          而，本件應由本院裁定將原處分撤銷，並依據修正後之道路交通管理處罰
          條例第十二條第一項第四款、第二項之規定，另為異議人如主文第二項所
          示之諭知，以資適法。
四、據上論斷，應依道路交通案件處理辦法第二十條前段，裁定如主文。
中    華    民    國      九十一      年       三       月     二十九   日
                              臺灣臺南地方法院交通法庭
                                  法  官    陳  志  成
右正本證明與原本無異
如不服本裁定應於送達後五日內向本院提出抗告狀
                                  書記官    彭  建  山
中    華    民    國      九十一      年       三       月     二十九   日
